【裁判字號】    97,抗,487
【裁判日期】    970813
【裁判案由】    假扣押
【裁判全文】
臺灣高等法院民事裁定                   97年度抗字第487號
    再抗告人  乙○○
    代 理 人  李殷財律師
上列再抗告人因與相對人丁○○等間聲請假扣押事件，對於中華
民國九十七年五月十六日本院九十七年度抗字第四八七號所為裁
定提起再抗告，本院裁定如下：
    主  文
再抗告駁回。
再抗告費用由再抗告人負擔。
    理  由
一、按對於抗告法院以抗告有理由而廢棄或變更原裁定之裁定，
    或以無理由而駁回其抗告之裁定再為抗告，僅得以其適用法
    規顯有錯誤為理由，並經原法院之許可者為限；前項許可，
    以原裁定所涉及之法律見解具有原則上之重要性者為限，民
    事訴訟法第四百八十六條第四項、第五項分別定有明文。前
    述再抗告，為裁判之原法院認為應行許可者，應添具意見書
    ，敘明合於前項規定之理由，逕將卷宗送最高法院；認為不
    應許可者，應以裁定駁回其抗告，民事訴訟法第四百八十六
    條第六項準用同法第四百三十六條之三第三項亦定有明文。
    所謂適用法規顯有錯誤，係指裁判違背法規或現存判例解釋
    者，亦即抗告法院所為之裁定，就其取捨證據所確定之事實
    適用法規所持法律上判斷顯有錯誤而言。又所謂原則上之重
    要性，係指該再抗告事件涉及之法律問題意義重大，而有加
    以闡釋之必要，非以其對該抗告人之勝敗有無決定性之影響
    為斷。如所涉及之法律問題已有最高法院判例或決議存在，
    而無再加闡釋之必要，固應認無原則上之重要性；反之，如
    原法院認該再抗告事件所涉及之法律問題雖有最高法院判例
    或決議存在，但其意義重大仍有重加闡釋之必要，自非不得
    以該再抗告事件所涉及之法律見解具有原則上之重要性而許
    可之（辦理民事訴訟事件應行注意事項第一百九十五條第二
    項、司法院第十九期司法業務研究意見參照）。
二、再抗告意旨略以：原裁定一方面就丁○○、丙○○部分，認
    定其陳明願供擔保，應認足補其釋明之不足，但另一方面就
    甲○○、戊○○部分，卻認定未舉證證明，且不能以供擔保
    方式，補其釋明之不足，二者間理由相互矛盾，顯然違反民
    事訴訟法第五百二十六條第一、二項之規定，並涉及假扣押
    原因之釋明程度為何及釋明不足甚至完全沒有釋明時，到底
    可否以供擔保方式補釋明之不足，具有原則上之重要性。另
    民事訴訟法第五百二十六條並無規定必須釋明共同侵權行為
    人一定要到錢，才可以假扣押，亦無規定只能去假扣押共同
    侵權行為人的犯罪所得，不能假扣押共同侵權行為人的原有
    財產、日後取得的薪資、日後繼承的財產，蓋因共同侵權行
    為人須連帶負損害賠償責任，且既然是詐欺、擄人勒贖須連
    帶負損害賠償責任，則債務人脫產之可能性很大，原裁定就
    此部分之認定，亦顯然違反民事訴訟法第五百二十六條、第
    一百八十五條之規定，而具有原則上之重要性等語。
三、按假扣押非有日後不能強制執行或甚難執行之虞者，不得為
    之；請求及假扣押之原因應釋明之；債權人就請求及假扣押
    之原因釋明如有不足，而就債務人所應受之損害已供法院所
    定之擔保者，得命為假扣押，民事訴訟法第五百二十三條第
    一項、第五百二十六條第一、二項分別定有明文。是請求及
    假扣押之原因，債權人如未先為釋明，縱就債務人所應受之
    損害供法院所定之擔保者，亦不得命為假扣押，必因釋明而
    有不足，並經債權人陳明願供擔保或法院認為適當者，始得
    命供擔保後為假扣押。非謂法院於債權人未為釋明，僅陳明
    願供擔保時，即得為命提供擔保之假扣押裁定。又證明與釋
    明在構成法院之心證上程度未盡相同，所謂證明者，係指當
    事人提出之證據方法，足使法院產生堅強之心證，可以完全
    確信其主張為真實而言，與釋明云者，為當事人提出之證據
    未能使法院達於確信之程度，僅在使法院得薄弱之心證，信
    其事實上之主張大概為如此者有間，二者非性質上之區別，
    乃分量上之不同（最高法院九十五年度台抗字第三八六號裁
    判參照）。
  (一)經查，觀諸再抗告人所提出之丁○○警訊筆錄、偵訊筆錄及
    丙○○筆錄、警訊筆錄，可見丁○○、丙○○顯有就其財產
    為不利益處分之情事，有致再抗告人日後不能強制執行或甚
    難執行之虞，則關於丁○○、丙○○部分，足認再抗告人已
    就假扣押之原因為釋明。而關於甲○○部分，再抗告人雖提
    出起訴書、拘票、偵訊筆錄等為證，但此等證據絲毫不生可
    使法院信有假扣押原因為真實之釋明證據力，無異於未提出
    假扣押原因之釋明；另關於戊○○部分，再抗告人雖主張：
    丁○○有將部分贓款交付戊○○，檢察官雖未對戊○○發函
    限制其出境，但戊○○仍可使用假護照或搭船偷渡出國，仍
    有逃匿之虞等語，惟僅屬再抗告人之主觀上臆測，實則未為
    任何假扣押原因之釋明，原裁定因而准許再抗告人關於丁○
    ○、丙○○部分假扣押之聲請（因已為釋明），並駁回關於
    甲○○、戊○○部分假扣押之聲請（因未為釋明），二者間
    並無相互矛盾之處，於法即無違誤。
  (二)次查，民事訴訟法第五百二十六條第一、二項於九十二年間
    修正後，債權人應負釋明責任，而法院僅須就債權人所提出
    之釋明證據為審認即可，無庸依職權調查其他證據。本件再
    抗告人係提出警訊筆錄、偵訊筆錄、起訴書、拘票為證，本
    院就上開再抗告人提出之證據審酌後認丁○○、丙○○就其
    財產（含犯罪所得之財產）為不利益處分，始裁定准許此部
    分假扣押之聲請，至於甲○○、戊○○就其財產是否為不利
    益處分，有無假扣押之原因存在，再抗告人未能釋明，而裁
    定駁回此部分假扣押之聲請，實無再抗告人所稱「必須釋明
    共同侵權行為人一定要到錢，才可以假扣押」及「只能去假
    扣押共同侵權行為人之犯罪所得，不能假扣押共同侵權行為
    人之原有財產及日後所取得財產」之情事。況除就財產為不
    利益處分之假扣押原因外，再抗告人尚可就相對人有無「浪
    費財產，增加負擔移住遠方或逃匿」等其他假扣押原因提出
    釋明證據以供法院審認，乃再抗告人並未為之，原裁定因而
    駁回再抗告人關於甲○○、戊○○假扣押之聲請，尚無違背
    民事訴訟法第五百二十六條第一、二項之規定可言。
四、從而，本件原裁定並無適用法規顯有錯誤之情事，依上開說
    明，本件再抗告不應許可，而應予駁回。
五、據上論結，本件再為抗告為不合法，爰裁定如主文。
中    華    民    國    97    年    8     月    13    日
                    民事第十庭
                        審判長法  官  黃豐澤
                              法  官  蕭艿菁
                              法  官  林麗玲
正本係照原本作成。
如不服本裁定，應於收受送達後10日內向本院提出抗告狀，並應
繳納抗告費新台幣１千元。
中    華    民    國    97    年    8     月    14    日
                              書記官  陶美玲


司法院資訊處製作；財團法人民間司法改革基金會備份。
